【裁判字號】    97,交聲,1285
【裁判日期】    980123
【裁判案由】    聲明異議
【裁判全文】
臺灣臺南地方法院交通事件裁定    97年度交聲字第1285號
移送機關    交通部公路總局嘉義區監理所麻豆監理站
異議人即
受處分人    甲○○即久順實業行
                    統一編號：.
上列受處分人因違反道路交通管理處罰條例案件，對於交通部公
路總局嘉義區監理所麻豆監理站民國97年12月1日所為之裁決處
分（處分案號：麻監裁罰字第裁75-KAE173958號），聲明異議，
本院裁定如下：
    主  文
原處分撤銷。
甲○○即久順實業行汽車所有人，於汽車裝載時，裝載整體物品
有超重而未請領臨時通行證，處罰鍰新臺幣陸仟元，並記汽車違
規紀錄壹次。
    理  由
一、原處分意旨略以：異議人即受處分人甲○○即久順實業行（
    下稱異議人）所有車號9V-421號自用一般大貨車（下稱系爭
    車輛），於民國97年11月17日13時30分許，在台1縣斗南段
    處，因汽車裝載貨物超過核定之重量（總重33.67公噸，核
    重20公噸，超載13.67公噸），遭雲林縣警察局員警攔停製
    單舉發，嗣經交通部公路總局嘉義區監理所麻豆監理站（下
    稱移送機關）以其違規事證明確，依道路交通管理處罰條例
    第29條之2第1項、第3項規定（裁決書漏載第1項）及違反道
    路交通管理事件統一裁罰標準表之規定，裁處罰鍰新台幣（
    下同）38,000元。
二、本件聲明異議意旨略以：系爭車輛遭舉發時過磅總重33.67
    噸，超過核重20公噸，超載13.67公噸，係因當時載運挖土
    機，而挖土機是整體物品，不能分割裝載，故此違規行為，
    僅能依道路交通管理處罰條例第29條第1項第2款處新台幣3,
    000元至9,000元之罰鍰。況該挖土機是從梅山鄉運至斗六鎮
    ○○路狹宰，無法用大型曳引車裝載運送，只能用一般大貨
    車載運，為此聲明異議，請求撤銷原處分等語。
三、按道路交通管理處罰條例第29條第1項第2款、第2項規定，
    汽車裝載時，有裝載「整體物品」超重、超長、超寬、超高
    ，而未請領臨時通行證者，處汽車所有人新臺幣3,000元以
    上，9,000元以下罰鍰，並記汽車違規紀錄1次。同法第29條
    之2第1項前段、第3項亦規定，汽車裝載貨物超過核定之總
    重量、總聯結重量者，處汽車所有人罰鍰，並記汽車違規紀
    錄1次；又有前2項之情形，應責令改正或當場禁止通行，並
    處1萬元罰鍰，超載10公噸以下者，以總超載部分，每1公噸
    加罰1千元，超載逾10公噸至20公噸以下者，以總超載部分
    ，每1公噸加罰2千元；超載逾20公噸至30公噸以下者，以總
    超載部分，每1公噸加罰3千元；超載逾30公噸者，以總超載
    部分，每1公噸加罰5千元。未滿1公噸以1公噸計算。揆諸道
    路交通管理處罰條例第29條第1項第2款、第2項及第29條之2
    第1項、第3項，均就汽車裝超重定有處罰明文，惟該條例第
    29條第1項第2款，係針對裝載「整體物品」超重而未請領臨
    時通行證之處罰規定，因裝載之物若為整體物品，又超過汽
    車經核定得裝載之總重量時，該物品既不能分割裝載，自應
    例外在考慮行車安全之條件下准其裝載，故要求裝載整體物
    品超重時，應請領臨時通行證，以資兼顧裝載整體物品之需
    求與交通安全之考量。是如用路人僅為滿足裝載整體物品超
    重之私益，疏未注意交通安全公益之需求，未依規定請領臨
    時通行證，自應援以該條例第29條第1項第2款之規定處罰。
    而同條例第29條之2第1項僅規定汽車裝載貨物超過核定之總
    重量、總聯結重量之處罰，關於整體物品之裝載，並未特別
    規定，如有超重似亦得援引該條處罰，惟同條例關於「整體
    物品」之裝載，既已於第29條第1項第2款有特別明文處罰，
    自無再援引未就「整體物品」裝載作特別處罰明文之第29條
    之2第1項處罰之餘地，二款相互比較，顯然第29條第1項第2
    款乃係第29條之2之特別規定，合先敘明。
四、經查:
  (一)移送機關指稱異議人所有上開自用一般大貨車，於上開時、
    地由司機蘇建丞駕駛，並裝載挖土機，因警會同駕駛人前往
    檢定合格之國產實業建設公司過磅秤重，總重33.67公噸，
    超過核重20公噸，超載13.67公噸，為雲林縣政府警察局員
    警當場掣單舉發違規之事實，有雲林縣警察局97年12月31日
    雲警交字第0971302448號函，及該函檢附經濟部標準檢驗局
    度量器檢定合格證書1份附卷可稽，並為異議人所不否認，
    從而，異議人所有之上開自用一般大貨車於上開時、地裝載
    挖土機整體物超過核重之違規事實，堪以認定。
  (二)本件異議人所有系爭車輛此次載運33.67公噸之整體物，雖
    有裝載貨物顯已超過核定重量載運超重之違規行為，惟異議
    人所裝載之貨品乃係挖土機，為不可分割之整體物，衡諸上
    開說明，異議人所有系爭車輛於上揭時、地，裝載整體物品
    有超重，且未就該整體物重量請領臨時通行證之事實，雖堪
    認定，然僅能依照道路交通管理處罰條例第29條第1項第2款
    加以處罰，並無適用同條例第29條之2規定處罰之餘地，甚
    為明確。
五、綜上所述，異議人於上開時、地有裝載整體物品有超重，且
    未就該整體物重量請領臨時通行證之違規行為，雖堪認定，
    然移送機關逕依同條例第29條之2第1項、第3項之規定處罰
    於法未合，從而，本件異議，為有理由，自應由本院將原處
    分撤銷，改依道路交通管理處罰條例第29條第1項第2款、第
    2項，並參酌違反道路交通管理事件統一裁罰標準表之規定
    ，諭知如主文第2項所示之處罰。
六、據上論斷，應依道路交通管理處罰條例第87條第2項、道路
    交通案件處理辦法第20條前段，裁定如主文。
中    華    民    國    98    年    1     月    23    日
                     交通法庭   法  官   陳淑勤
以上正本證明與原本無異。
如不服本裁定，應於送達後5日內，向本院提出抗告狀。
                                書記官   謝國欽
中    華    民    國    98    年    1     月    23    日


司法院資訊處製作；財團法人民間司法改革基金會備份。
